臺灣高等法院臺南分院刑事判決
110年度上易字第645號
上  訴  人  
即  被  告  蔡啟德
選任辯護人  林威融律師
            翁千惠律師
上列上訴人因公共危險案件，不服臺灣嘉義地方法院110年度易
字第110號中華民國110年10月14日第一審判決（起訴案號：臺灣
嘉義地方檢察署109年度偵字第8813號），提起上訴，本院判決
如下：
    主  文
原判決撤銷。
蔡啟德犯刑法第一百七十五條第三項之失火燒燬物品罪，處拘役
貳拾伍日，如易科罰金，以新臺幣壹仟元折算壹日。緩刑貳年。
    事  實
一、蔡啟德自民國96年至99年間之某日起，向林麗娟承租位在嘉
    義市○區○○街00號0樓0之房屋(下稱系爭建物)自住，為系爭
    建物之管理使用人，應以善良管理人之注意管理系爭建物。
    其本應注意維護系爭建物之構造及設備安全，且就建物內之
    電器設備、電源線路配置安全，隨時或定期檢修、維護，並
    將長期不用或甚少使用之電器插頭拔離插座，以防止因電源
    線短路而引發火災。而依當時情形，並無不能注意之情事，
    竟疏未注意及此，未將甚少使用之客廳內冷氣外部電源線插
    頭拔離插座以確保用電安全，以致於109年8月9日12時47分
    許，系爭建物無人在內之際，系爭建物客廳內之冷氣機（下
    稱系爭冷氣機）外部電源線短路後起火，引燃周邊之沙發、
    捲筒式軟墊、木板及大量布紙類等易燃物，火勢延燒燒燬系
    爭建物內如附表所示之處（未達房屋喪失效用之程度），致
    生公共危險。嗣經嘉義市政府消防局獲報到場撲滅火勢，並
    進行火災現場勘查鑑識，而悉上情。
二、案經林麗娟訴由嘉義市政府警察局第一分局報告臺灣嘉義地
    方檢察署檢察官偵查起訴。
    理  由
壹、程序部分：
一、按110年6月16日修正公布、同年月18日施行之刑事訴訟法第
    348條第1、2項規定「上訴得對於判決之一部為之。對於判
    決之一部上訴者，其有關係之部分，視為亦已上訴。但有關
    係之部分為無罪、免訴或不受理者，不在此限。」，且依其
    立法理由：本項但書所稱「無罪、免訴或不受理者」，並不
    以在主文內諭知者為限，即第一審判決就有關係之部分於理
    由內說明不另為無罪、免訴或不受理之諭知者，亦屬之。查
    本案係於上開規定修正施行後之110年12月9日始繫屬於本院
    ，此有臺灣嘉義地方法院110年12月1日嘉院傑刑謙110易110
    字第1100014662號函上所蓋本院收文戳章（見本院卷第3頁
    ）存卷可稽，是本案上訴之效力及其範圍，應依現行刑事訴
    訟法第348條規定判斷。而查本案檢察官並未提起上訴，僅
    上訴人即被告（下稱被告）蔡啟德就原審判決有罪部分提起
    上訴，就原審不另為無罪諭知部分並未提起上訴，此有被告
    之刑事上訴理由㈠狀在卷可參（見本院卷第25-30頁），並經
    本院當庭向被告及辯護人確認上訴範圍無訛（見本院卷第19
    2頁），則依現行刑事訴訟法第348條第2項但書規定，原判
    決關於不另為無罪諭知部分，不在本院審理範圍，合先敘明
    。
二、證據能力部分：
    按被告以外之人於審判外之陳述，雖不符刑事訴訟法第159
    條之1 至第159 條之4 之規定，而經當事人於審判程序同意
    作為證據，法院審酌該言詞陳述或書面陳述作成時之情況，
    認為適當者，亦得為證據；當事人、代理人或辯護人於法院
    調查證據時，知有同法第159 條第1 項不得為證據之情形，
    而未於言詞辯論終結前聲明異議者，視為有前項之同意，刑
    事訴訟法第159 條之5 定有明文。立法意旨在於傳聞證據未
    經當事人之反對詰問予以核實，原則上先予排除；惟若當事
    人已放棄反對詰問權，於審判程序中表明同意該等傳聞證據
    可作為證據；或於言詞辯論終結前未聲明異議，基於尊重當
    事人對傳聞證據之處分權，及證據資料愈豐富，愈有助於真
    實發見之理念，且強化言詞辯論主義，使訴訟程序得以順暢
    進行，上開傳聞證據亦均具有證據能力。查本判決所引用被
    告以外之人於審判外之言詞或書面陳述，經檢察官、被告及
    辯護人於本院準備程序、審理時表示同意有證據能力（見本
    院卷第160-164、193-194頁），本院審酌該等被告以外之人
    審判外陳述作成時之情況，並無不能自由陳述之情形，亦無
    顯不可信之情狀，且未見有何違法取證或其他瑕疵，而與待
    證事實具有關聯性，本院認為以之作為證據應屬適當，自均
    得作為證據。
貳、實體部分：
一、訊據被告蔡啟德固不否認因系爭冷氣機外部電源線短路起火
    ，火勢延燒燒燬系爭建物內如附表所示之物等事實，惟矢口
    否認有何公共危險之犯行，辯稱：系爭冷氣機由房東提供，
    應由房東負責維修，伊使用電器很小心，使用過程中並無異
    狀，電線走火伊無法預知，當年度系爭冷氣機只有開一次，
    伊就火災沒有過失云云。
二、惟查：
　㈠就被告向告訴人林麗娟承租系爭建物一事，經被告於消防局
    調查時供稱：系爭建物我承租10幾年以上等語（見警卷第16
    1頁）；嗣於原審審理時供稱：在我女兒就讀幼稚園大班約6
    、7歲時，向林麗娟承租系爭建物，我女兒現在剛滿20歲等
    語（見原審卷第65頁），並經證人即告訴人林麗娟於警詢及
    消防局詢問時陳稱：從99年起租給被告至現在，約10餘年前
    被告就向我承租系爭建物等語（見警卷第8、159頁）。其等
    所述被告開始承租系爭建物之時點雖不一致，然就被告向林
    麗娟承租系爭建物自住，迄至本案火災發生時，被告已居住
    使用系爭建物長達十餘年乙節，仍核屬相符，堪可採信。是
    被告為系爭建物之管理使用人，應盡善良管理人之注意義務
    ，以維護系爭建物之構造及設備安全，首堪認定。　
　㈡系爭建物於109年8月9日12時47分失火燃燒，經嘉義市政府消
    防局德安分隊據報到場處理撲滅火勢，有嘉義市政府消防局
    德安分隊火災出動觀察紀錄附卷可參（見警卷第149頁）。
    嘉義市政府消防局於火災後，進行火災現場勘查鑑識，並就
    起火原因及系爭建物燃燒情形，出具鑑定意見如下（見警卷
    第81-349頁嘉義市政府消防局火災原因調查鑑定書，下稱鑑
    定書）：
　⒈起火原因研判之結論：本案火災起火戶為嘉義市○區○○街00號
    0樓0首先起燃，起火處為該戶客廳西南側牆面窗型冷氣機西
    北端外部銜接於西北端插座之電源線垂落處(靠鋁門東南端
    ）附近首先起燃，起火原因以電氣（窗型冷氣機外部電源線
    短路）因素起燃之可能性較大（見警卷第101頁）。
　⒉系爭建物燃燒後之狀況（見警卷第111-121頁）：
　①樓梯間：樓梯間屋頂樓板及内部空間牆面輕微煙燻，未受火
    勢直接波及（如照片44-52)。
　②置物間1：内部空間物品附著煙粒子輕微煙燻損，屋頂樓板及
    四周牆面附著煙粒子煙燻損情形以西南側木門頂部縫隙上方
    牆面屋頂較嚴重，木門呈關閉狀，燬損碳化情形以外（西南
    ）部板面東南端較嚴重（如照片61-66、109-110）。
　③置物間2：内部空間以西南側靠木門口附近紙布類雜物受燒碳
    化情形較嚴重，由木門開口附近向内部空間依序漸輕，呈現
    煙燻損痕跡，屋頂樓板及四周牆面附著大量煙粒子嚴重燻黑
    ，燻黑情形以靠西南側木門開口附近中上部較嚴重，木門呈
    開啟狀，内面附著煙粒子燻黑，外側面上部呈西南低東北高
    斜面灼燒碳化痕跡，綜觀置物間2燬損情形以靠西南側木門
    開口附近布紙類雜物受燒碳化情形較嚴重，向東北側室内空
    間物品雜物依序漸輕之灼燒痕跡（如照片68-76)。
　④陽台3：陽台3西北側矮牆及内部擺放物品輕微煙燻，地面散
    落大量臥室内部翻掉落雜物，屋頂樓板附著大量煙粒子燻黑
    以東南側靠鋁門上方較嚴重，東南側鋁門玻璃破裂掉落，鋁
    框灼燻黑情形以東南面（靠臥室）中上部較嚴重。綜觀陽台
    3灼燻黑燬損情形以東南側靠鋁門上方附近較嚴重（如照片7
    7-80)。
　⑤臥室：西南側鋁窗玻璃受燒破裂，牆面中上部灼燻黑變色；
    西北側鋁門玻璃破裂掉落，中上部鋁框灼黑，鋁門窗簾嚴重
    燒燬；東北側牆面呈東南低、西北高斜面灼燒變色痕跡；東
    南側踏面呈東北低西南高斜面灼燒變色痕跡，東南側靠西南
    端浴廁間塑門中上部受燒灼變色軟化向西北（靠臥室）呈捲
    曲垂落狀，屋頂樓板灼燒變色及内部空間堆置大量雜物燒損
    碳化情形以東北側(靠東南端）木門附近較嚴重，木門燬損
    碳化情形以東北（靠走道)面較嚴重。綜觀臥室燬損情形以
    東北側（靠東南端）木門附近較嚴重，由東北側木門開口附
    近向内部空間依序漸輕之火流灼燒痕跡（如照片81-92、111
    -112)。
　⑥浴廁間2：内部物品輕微煙燻，塑質天花板受熱烤大部分掉落
    ，靠管道間塑膠管路部分燒熔破裂，嚴重漏水；東南側牆面
    中上部呈西南低東北高斜面燻黑痕跡，東北側牆面以上部燻
    黑較嚴重，西北牆面、西南側牆面及鋁窗玻璃燻黑情形均以
    靠塑門中上部熱灼軟化向西北呈捲曲垂落開口附近較嚴重。
    綜觀浴廁間2燬損情形以西北側（靠西南端）塑門中上部熱
    灼軟化呈捲曲垂落開口附近較嚴重，由西北側塑門開口附近
    向室内空間依序漸輕之熱煙損痕跡（如照片93-98)。
　⑦浴廁間1：塑質天花板面嚴重燬損碳化掉落，殘留木架嚴重熱
    煙損，屋頂樓板嚴重灼黑，靠管道間塑膠管嚴重燒熔破裂滲
    漏水；東北、東南及西南側牆面以中上部灼黑較嚴重，西北
    側牆面呈東北低西南高斜面灼燒變色痕跡，塑門外部塑框架
    嚴重燒失，塑門向東南倒向浴廁間1堆積雜物上，内部堆置
    大量雜物受燒碳化情形以東北側（靠西北端）塑門開口附近
    較嚴重，由東北側靠塑門開口附近向室内空間依序漸輕之火
    流灼燒痕跡（如照片99-108)。
　⑧走道：走道屋頂樓板灼燒變色情形以東南端靠客廳附近較嚴
    重；西北側靠牆鞋櫃及布類雜物呈東南低西北高斜面灼燒碳
    化痕跡；東北側牆面及靠牆堆置紙箱、整理箱、吊衣架衣雜
    物燬損化情形以靠東南端堆置紙箱、整理箱附近較嚴重，紙
    箱衣雜物嚴重受燒碳化向西南面倒落走道，吊衣架衣物嚴重
    受燒碳化以東南端西南面較劇；西南側牆面以東南端靠客廳
    沙發雜物附近較嚴重呈東南低、西北高之斜面灼燒變色痕跡
    。綜觀走道燬損情形以靠東南端客廳附近較嚴重，向西北依
    序漸輕之火流灼燒痕跡（如照片107-116、149-155)。
　⑨陽台2：陽台2内部擺放物品輕微煙燻；屋頂樓板附著大量煙
    粒子燻黑以西北側靠鋁門上方較嚴重，西南側牆面鋁窗上緣
    玻璃局部破損，鋁窗破損處上方牆面附著煙粒子局部燻黑，
    西南側靠西北端鋁門向内靠於廚房西北側牆面，鋁紗門向外
    靠於陽台矮牆，鋁門上部玻璃破裂及鋁紗門灼損灼黑情形以
    西南端靠廚房西北側牆面之鋁門中上部附近較嚴重，由西南
    向東北陽台2之鋁紗門漸輕，西南側（靠東北端）鋁門附近
    牆面由鋁門中間處附近為低點，向上及東南與西北兩端為高
    點嚴重灼燻黑痕跡，鋁門東南端牆面瓦斯熱水器西北面微受
    燻烤變色。綜觀陽台2灼燻黑燬損情形以西南側（靠西北端
    ）鋁門開口附近中上部附近較嚴重（如照片117-124)。
　⑩廚房：廚房東北側牆面及鋁窗及靠牆堆置鍋具電器架雜物灼
    黑反白變色情形以西北端鍋具電器架附近較嚴重，由西北向
    東南漸輕；東南側牆面以中上部灼黑變色較嚴重；西南側牆
    面流理台與壁掛廚燬損碳化情形以西北端靠木門開口附近較
    嚴重；屋頂樓板灼燒變色、塑質天花板燒熔脫落及木架燒斷
    碳化情形以西北端靠木門開口附近較嚴重；廚房内部堆置大
    量紙箱、回收雜物燬損碳化情形以西北端木門開口通道附近
    較嚴重，由西北向東南漸輕；木門呈開啟狀，東南面呈西南
    低東北高之斜面灼燒碳化痕跡，門框灼燒碳化情形以西南面
    （靠客廳）較嚴重。綜觀廚房整體燬損碳化情形以西南側（
    靠西北端）木門開口附近較嚴重（如照片123-136、149-150
    )。
　⑪陽台1：陽台1西南側矮牆及西北側空間擺放水桶、花盆煙燻
    ，屋頂樓板灼黑反白變色，磁磚剝落情形以東南側靠鋁門上
    方附近較嚴重；東南側空間擺放塑桶、花盆煙燻，靠鋁門東
    南端附近塑畚斗握把受熱軟化向西北垂落；東北側牆面靠東
    南端窗型冷氣機機體西北面呈東北低西南高斜面灼燻黑變色
    痕跡，冷氣機東南側牆面灼黑變色，冷氣機上方部分磁磚嚴
    重受燒部分剝落，東北側東南半葉鋁門玻璃受燒破裂掉落，
    鋁框以東南端東北面（靠客廳）上部燒熔較嚴重，鋁紗門紗
    網嚴重燒失，鋁框以東南端東北面（靠客廳）上部熔斷較嚴
    重（東南半葉鋁門及鋁紗門於救災時卸靠於陽台1西側矮牆
    ），西北半葉鋁門玻璃受燒破裂掉落，鋁框以東南端東北面
    （靠客廳）上部熔斷較嚴重，鋁門外框架以東南端牆緣上部
    附近受熱烤凸起變形較嚴重。綜觀陽台1整體燬損灼燒變色
    情形以東北側鋁門靠東南端附近較嚴重且以東北面（靠客廳
    ）較劇（如照片137-148、177-180)。
　⑫客廳：客廳屋頂樓板以西南側中間通道靠鋁門附近灼燒變色
    ，粉飾面剝落情形最嚴重；西北側（靠走道東北端部分)牆
    面呈西南低東北高斜面灼燒變色痕跡，西北側（靠走道西南
    端部分）牆面及靠牆堆置擺放大量雜物以西南側靠鋁門東南
    端角落中間通道鐵水桶與塑膠水桶附近為低點，向西北及東
    北側為高點之斜面灼燒碳化變色痕跡；東北側牆面及靠牆堆
    置擺放大量雜物與器具灼燒碳化變色情形以西南側走道附近
    為較嚴重，由西南向東北漸輕；東南側靠牆擺放雜物、電視
    櫃、玻璃櫃等燬損碳化灼燒變色情形以西南側靠電視櫃、玻
    璃桌西南端附近較嚴重，呈西南低東北高斜面灼燒變色痕跡
    ，且以靠中間通道鋁門東南端角落附近最嚴重；西南側鋁門
    東南半葉鋁門玻璃受燒破裂掉落，鋁框以東南端東北面（靠
    客廳）上部燒熔較嚴重，鋁紗門紗網嚴重燒失，鋁框以東南
    端東北面（靠客廳）上部熔斷較嚴重（東南半葉鋁門及鋁紗
    門於救災時卸靠於陽台1西側矮牆），西北半葉鋁門玻璃受
    燒破裂掉落，鋁框以東南端東北面(靠客廳）上部熔斷較嚴
    重，鋁門外框架以東南端牆緣上部附近受熱烤凸起變形，鋁
    門窗簾嚴重燒失，滑軌受燒變形掉落下方垂掛於折收桌，西
    南側牆壁由西北端靠鋁門附近呈西北低東南高斜面灼燒變色
    剝落痕跡，牆上窗型冷氣機面板嚴重燒失，殘留金屬機體以
    西北端灼燒反白變色較嚴重，鋁門東南端與窗型冷氣機之間
    牆面嚴重灼燒剝落變色，且以靠窗型冷氣機西北端外部銜接
    於插座之電源線垂落處附近最嚴重，窗型冷氣機西北端下垂
    之外部電源線直下方（靠中間通道鋁門東南端角落）大量雜
    物及藍色水桶嚴重灼燒碳化，向下燒蝕碳化至貼近塑膠桶底
    部。綜觀客廳燬損情形以西南側牆面窗型冷氣機西北端外部
    銜接於插座電源線垂落處（靠鋁門東南端）附近燃燒碳化剝
    落變色最劇烈，火勢呈現由該處附近為低點向四周擴大燃燒
    之火流痕跡（如照片147-180)。
　㈢又證人即嘉義市政府消防局技士李政憲於本院審理時證稱：
　　整個火災比較嚴重的地方是在客廳，整個火流是從窗戶冷氣
    機附近向四處蔓延燃燒，我們清查周圍相關可能的火源，火
    災鑑定報告採集了4個證物，一個是靠近電視櫃的電線，沒
    有任何短路痕跡，符合被告所說當時的電源是沒有作用，那
    個地方也排除有化學證物，那個地方附近放了薰香精油，但
    因化學原因而自燃、或是有人縱火之可能都已經排除，證物
    的部分（0000000-0電線標示1-A處）是因為有短路痕，以火
    災原因視為可能性最大。警卷第330、331頁照片《編號252、
    254》，水泥的粉飾面剝落的位置就是當時的短路痕跡，一次
    痕、二次痕沒有辦法以科學的方式鑑定，反推如果發生火災
    是從下面開始燒的話，可能最先產生短路的痕跡是在下面的
    位置，但在起火位置所採到的證物，符合我們的推論，最後
    就是報告所作成的火災原因。警卷第187頁配置圖所示冷氣
    機A/C的位置剛好是西邊，受熱比其他電線更容易有劣化的
    可能性，我初步判斷會是以電線劣化導致短路的可能性比較
    高。警卷第177頁火災證物鑑定報告第48頁，1-A的位置就是
    我剛剛講的冷氣機電源線短路痕所在。其他電源線沒有發現
    短路痕的位置等語（見本院卷第194-200頁）。
  ㈣根據證人李政憲之證述、上開鑑定意見、卷附之內政部消防
    署第0000000號火災證物鑑定報告（見警卷第175-180頁）、
    火災現場照片259至262（見警卷第334-335頁），堪認本案
    火災之發生確係因系爭冷氣機外部電源線短路起火而引起。
    另依上開鑑定意見及如附表各編號所示之火災現場照片，亦
    可證明因本案火災系爭建物內有如附表所示之物品遭燒燬等
    情。而此部分事實亦為被告所不爭執（見原審卷第66、184
    、186頁）。綜上所述，本案係因系爭冷氣機之外部電源線
    短路起火引燃火勢燒燬如附表所示之物等事實，應堪認定。
    則被告及辯護人辯稱無法證明冷氣機外部電源線短路是造成
    本件火災起火之原因，實不足採信。
　㈤被告就本案失火一事具有過失：
　⒈對於犯罪結果之發生，法律上有防止之義務，能防止而不防
    止者，與因積極行為發生結果者同。因自己行為致有發生犯
    罪結果之危險者，負防止其發生之義務，刑法第15條定有明
    文。是該行為人即居於保證人地位，負有保證結果不發生之
    保證義務。構成保證人地位之法律理由，並不以法律設有明
    文規定之義務為限。又所謂保證義務之內涵係指保護他人法
    益之規範，該規範非以成文者為限，並包含社會共同生活所
    公認之行為準則。再者，刑法第15條第1項所謂法律上之防
    止義務，並不以法律明文規定者為限，即依契約或法律之精
    神觀察有此義務時，亦應包括在內。而刑法上過失不純正不
    作為犯之成立要件，指行為人怠於履行其防止危險發生之義
    務，不為其應為之防止行為，致生構成要件該當結果，即足
    當之。故過失不純正不作為犯構成要件之實現，係以結果可
    避免性為前提。因此，倘行為人踐行被期待應為之特定行為
    ，構成要件該當結果即不致發生，或僅生較輕微之結果者，
    亦即該法律上之防止義務，客觀上具有安全之相當可能性者
    ，則行為人之不作為，即堪認與構成要件該當結果間具有相
    當因果關係（最高法院105年度台上字第3255號判決意旨參
    照）。又按本法所稱建築物設備，為敷設於建築物之電力、
    電信、煤氣、給水、污水、排水、空氣調節、昇降、消防、
    消雷、防空避難、污物處理及保護民眾隱私權等設備；而建
    築物所有權人、使用人應維護建築物合法使用與其構造及設
    備安全，建築法第10條、第77條第1項亦規定甚明。
  ⒉被告為系爭建物之承租人，使用系爭建物已逾10年乙節，業
    經認定如前，被告既為系爭建物之實際使用人，並長期居住
    該處，依法自負有維護系爭建物電器設備安全之義務。縱使
    系爭建物及系爭冷氣機之所有人即房東亦同有維護建築物合
    法使用與其構造及設備安全之責，亦無從免除被告上開義務
    。被告辯稱應全由房東負責維護系爭冷氣機云云，自不可採
    。
　⒊次者，被告於偵查中供稱：今（109）年夏天客廳冷氣有開過
    ，但因冷氣觸控面板有問題，所以要用遙控器，後來找不到
    遙控器就沒有再開了，109年只有開過1次。我住進去時冷氣
    就在了，冷氣有10年以上，我平常會清理過濾網，冷氣沒有
    請人來檢査、保養等語（見109年度偵字第8813號卷《下稱偵
    卷》第22、23、49頁）；又於原審審理時供稱：火災發生前
    我離開家時，冷氣機的電線是插在專用的冷氣插座上，該插
    座有通電，在火災前該冷氣都可以正常運作，我於夏季會在
    客廳使用冷氣，但使用次數、頻率很少，因我回家洗完澡後
    累了都會回房，很少在客廳。我入住這個房子後，沒有檢修
    過房子内的電器等語（見原審卷第66、185、184頁），
　　由被告上開供述，可知①系爭冷氣機自被告入住系爭建物時
    起即安裝在系爭建物內，已使用超過10年以上，系爭冷氣機
    有機體觸控面板故障之異常情形，為被告所明知，更因自身
    甚少使用系爭冷氣機，且系爭建物之客廳區域非其主要活動
    範圍，未積極促請房東或自行委由專業人員排除上開設備異
    常情形，以維護設備安全。②被告自陳有拔除電器插頭之習
    慣，足徵被告知悉拔除閒置電器之插頭始足以確保用電安全
    。惟其於明知系爭冷氣機使用頻率極低，時常閒置不用，且
    有前述面板故障等情之狀況下，卻未將系爭冷氣機外部電源
    線插頭拔離插座，反而持續讓系爭冷氣機保持在通電狀態，
    所為亦可能提高系爭冷氣機短路之風險。
　⒋又證人李政憲證稱：「（一般而言冷氣機電源線短路，有哪
    些可能的原因？）這些電線可能劣化、老化、或是拉扯會造
    成，只要有劣化破損，讓它有機會短路的話可能就會造成這
    個原因，我們常態看到電線短路可能原因是拔插頭習慣性從
    這個地方拉了就扯下來，常拉扯的地方可能最容易受損的，
    東西都有使用年限，老了也有可能會劣化，依網路資訊，電
    線可能有15年或20年的使用期限，會因為你的使用環境不同
    而有劣化的程度不一樣，剛剛是第一個原因，第二個會遇到
    電線短路可能是小動物啃咬，本案系爭冷氣機的位置相對高
    ，小動物啃咬會有一個特色，如果啃咬的當下造成短路的話
    ，在底下會發現動物的殘骸，但現場沒有發現動物殘骸，劣
    化的部分有可能自然劣化或環境惡劣，環境惡劣一般會遇到
    的情況是高輻射、高溫，像頂樓加蓋的話高溫環境會減少電
    線的壽命。警卷第187頁配置圖所示冷氣機A/C的位置剛好是
    西邊受熱比其他電線更容易有劣化的可能性，我初步判斷會
    是以電線劣化導致短路的可能性比較高。」、「（有沒有可
    能是電源線本身的絕緣披覆就有瑕疵造成短路？）那台冷氣
    機應該也是有一點年份，我在想所有的電源線要出廠的時候
    應該會有一些簡單的檢測，如果是新品品管出來的可能性會
    降到比較低，以現場的情況那一條冷氣線應該是有一定的年
    份了。」、「（電器用品有故障的情形，是不是很容易導致
    電線短路？）不是因為故障而會導致短路，是因為線路有通
    電的狀態下，如果沒有注意保養維護情形，有高溫或輻射的
    電線甚至家裡常用的電線，如果常常是高溫負載比較高的話
    ，產生的溫度也比較高，本來就容易老化。」、「整個電線
    短路有可能因為拉扯、使用習慣或動物啃咬，或因時間、惡
    劣環境劣化造成通電短路的可能性。」等語（見本院卷第19
    6、199、202頁）。
　⒌衡情被告為心智正常之成年人，依其智識程度及生活經驗，
    當能知悉拔除閒置電器之電線插頭方能確保用電安全之相關
    常識。被告自應注意系爭冷氣機已使用逾10年以上，外部電
    線容易有劣化或破損之情形，且該冷氣機面板復有故障之情
    形，自應通知房東維修或自行僱工檢修，並於閒置不用時將
    系爭冷氣機外部電源拔離插座，以避免已有異常之系爭冷氣
    機在通電狀態下，產生電線短路而引燃火災。惟被告疏未注
    意維修系爭冷氣機，亦未於外出時將電源線拔除，致系爭冷
    氣機在持續通電狀態下發生短路而引發火災，又被告於易生
    導線短路風險之冷氣機邊放置沙發、捲式軟墊、木板及大量
    布紙類等易燃物乙節，為被告所坦認在卷（見警卷第40頁）
    ，復有嘉義市政府消防局人員逐層清理起火處之照片存卷可
    憑（見警卷第229-320頁），導致系爭冷氣機電線短路，產
    生火花，並引燃周邊易燃物，因無人在場及時處理而延燒，
    自應負過失之責，是其就本案火災之發生自有過失無疑。再
    者，如附表各編號所示之物遭燒燬，皆導因於被告之過失引
    發之火災，被告之過失行為與前揭物品遭燒燬間，具有相當
    因果關係。
　㈥被告上訴意旨雖辯稱：被告使用系爭冷氣機的過程中並無異
    狀，冷氣機未拔插頭加上電線是一般使用的常態，單純通電
    不必然導致電線短路走火，也未有電量超載之行為，未拔插
    頭不代表違反注意義務，電線走火伊無法預知，伊沒有過失
    云云。然而，系爭冷氣機早已出現面板故障之情形，為被告
    自承如上，則被告於系爭冷氣機已有部分功能故障且其極少
    使用系爭冷氣機之情況下，仍未將系爭冷氣機外部電源線插
    頭拔除，使之處於通電狀態，實難認屬一般人合理之使用常
    態。從而，被告上揭所辯，實屬事後卸責之詞，自難採憑。
　㈦綜上所述，本案事證已臻明確，被告犯行堪可認定，自應依
    法論科。　　　
三、論罪科刑部分：
　㈠刑法公共危險罪章所稱之「燒燬」，係指燃燒毀損之意，亦
    即標的物已因火力燃燒而喪失物之主要效用而言。本案失火
    之結果，導致如附表所示之物因受燒或高溫而變色、變形、
    熔化、碳化，喪失裝飾、阻隔外界之效用及原有之功能，核
    已達於燒燬之程度。是核被告所為，係犯刑法第175條第3項
    之失火燒毀物品罪。
　㈡又刑法上之失火罪與放火罪同，其直接被害法益皆為一般社
    會之公共安全，雖私人之財產法益亦同時受其侵害，但本罪
    所保護之客體係社會公安法益，故以一個失火行為燒燬多數
    建築物及財物，應祇論以一罪，而不以所焚之建物數或財物
    所有人數，分別定其罪名及罪數（最高法院21年上字第391
    號、85年度台上字第2608號、88年度台上字第1672號判決意
    旨參照）。是被告因本案一失火行為燒燬附表所示之物，應
    僅成立1個失火燒燬物品罪。公訴意旨漏未提及如附表編號1
    所示大門亦因失火燒燬部分，然此部分與附表編號2至12所
    示成罪部分，有前述單純一罪之關係，亦為起訴之效力所及
    ，自應併由本院擴張審理之。
四、撤銷改判之理由：
  ㈠原審認被告罪證明確，予以論罪科刑，固非無見。然查：⑴系
    爭建物客廳曾因颱風期間未緊閉窗戶，發生淹水情事，而導
    致客廳部分插座無法使用，被告就此部分未積極檢修，固據
    被告供承在卷，然本件火災之起火原因係因系爭冷氣機外部
    電源線短路所致，已如前述，與被告未檢修系爭建物客廳之
    故障插座無涉，原判決認被告未積極檢修上述故障之插座，
    亦有過失，原判決此部分之認定，容有違誤；⑵按行為人犯
    後悔悟之程度，是否與被害人（告訴人）達成和解，及其後
    是否能確實善後履行和解條件，以彌補被害人（告訴人）之
    損害，均攸關於法院判決量刑之審酌，且基於「修復式司法
    」理念，國家亦有責權衡被告接受國家刑罰權執行之法益與
    確保被害人（告訴人）損害彌補之法益，務必使二者間在法
    理上力求衡平。查被告於本院審理期間與告訴人林麗娟達成
    和解，同意賠償告訴人林麗娟新臺幣15萬元，並已履行完畢
    乙情，已據被告陳明在卷（見本院卷第217頁），並有臺灣
    嘉義地方法院111年度移調字第4號調解筆錄在卷可按（見本
    院卷第233頁），顯見被告犯後態度已有不同，據此，有關
    原審就量刑審酌之事項已發生變動，原審未及審酌上情，亦
    有未洽。被告上訴意旨否認犯行，雖無可採，然原審判決既
    有上開可議之處，即屬無可維持，自應由本院將原審判決予
    以撤銷改判。
　㈡爰審酌被告疏未注意用電安全，致肇生本案火災，造成公共
    危險，並造成告訴人林麗娟之財產燒燬受損，考量被告本案
    違反義務之程度、所生損害，及事後已與告訴人林麗娟達成
    和解，並已履行完畢，可見其尚有悔悟，兼衡其自陳二技畢
    業之智識程度，目前無業，已離婚、育有一名已成年之女兒
    之家庭生活狀況等一切情狀，量處如主文第二項所示之刑，
    並諭知易科罰金之折算標準。
五、緩刑之諭知：
　　按受2年以下有期徒刑、拘役或罰金之宣告，而有下列情形
    之一，認以暫不執行為適當者，得宣告2年以上5年以下之緩
    刑，其期間自裁判確定之日起算：一、未曾因故意犯罪受有
    期徒刑以上刑之宣告者。二、前因故意犯罪受有期徒刑以上
    刑之宣告，執行完畢或赦免後，5年以內未曾因故意犯罪受
    有期徒刑以上刑之宣告者，刑法第74條第1項定有明文。又
    緩刑期滿，而緩刑之宣告未經撤銷者，其刑之宣告失其效力
    ，刑法第76條定有明文。此種情形，即與未曾受有期徒刑以
    上刑之宣告者相同，仍與刑法第74條第1項第1款所規定之緩
    刑條件，並無不符（最高法院87年度台非字第56號判決意旨
    參照）。經查，被告前曾因妨害風化案件，經臺灣臺北地方
    法院以85年訴字第1160號判決判處有期徒刑7 月，緩刑3年
    確定，嗣因緩刑期滿未經撤銷，其刑之宣告失其效力，應認
    被告前未曾因故意犯罪受有期徒刑以上刑之宣告，此有臺灣
    高等法院被告前案紀錄表在卷可佐，且其事後已賠償告訴人
    之損失，業如上述，告訴人亦表示不再追究被告之刑事責任
    ，並同意為緩刑之宣告等情，有上開調解筆錄足據，則被告
    因一時疏忽致罹刑章，經此偵、審程序及科刑教訓，當知所
    警惕，信無再犯之虞，本院認對其所宣告之刑，以暫不執行
    為適當，爰依刑法第74條第1 項第1款規定，併予宣告緩刑2
     年，以啟自新。
據上論斷，應依刑事訴訟法第369條第1項前段、第364條、第299
條第1項前段，刑法第175條第3項、第41條第1項前段、第74條第
1項第1款，刑法施行法第1條之1第1項，判決如主文。
本案經檢察官李昕諭提起公訴，檢察官葉耿旭到庭執行職務。　
中　　華　　民　　國　　111 　年　　3 　　月　　22　　日
                  刑事第三庭    審判長法  官  陳連發
                                      法  官  洪榮家   
                                      法  官  何秀燕
以上正本證明與原本無異。
不得上訴。
　　　　　　　　　　　　　　　　　　　書記官  翁心欣
中　　華　　民　　國　　111 　年　　3 　　月　　22　　日

附錄本案論罪科刑法條：
中華民國刑法第175條
放火燒燬前二條以外之他人所有物，致生公共危險者，處1年以
上7年以下有期徒刑。
放火燒燬前二條以外之自己所有物，致生公共危險者，處3年以
下有期徒刑。
失火燒燬前二條以外之物，致生公共危險者，處拘役或9千元以
下罰金。

附表：
編號 系爭建物受損位置 燒燬物品及受損情形 對應照片 1 大門口 【大門】中上部灼燒變色，大門内部灼燒變色，門板鋁飾條中上部燒熔，門板内面西南端中上部嚴重受燒凸起變形；門板東南側門緣灼燒變色 鑑定書照片50、55至57（見警卷第229、232、233頁） 2 置物間1 【木門】燬損碳化 鑑定書照片63至66、109、110（見警卷第236-238、259頁） 3 置物間2 入口【木門】中間處灼燒碳化；西南側靠木門口附近【紙布類雜物】受燒碳化 鑑定書照片73至76（見警卷第241-242頁）。 4 陽台3 【東南側鋁門】燬損灼黑變色、玻璃破裂掉落、鋁框灼燻黑 鑑定書照片77（見警卷第243頁）。 5 臥室 【西南側鋁窗玻璃】受燒破裂；【牆面】中上部灼燻黑變色；【西北側鋁門玻璃】 破裂掉落，中上部鋁框灼黑；【鋁門窗簾】嚴重燒毀；【東北及東南側牆面】灼燒變色；【浴廁間塑門】中上部受燒軟化呈捲曲垂落狀；【屋頂樓板】灼燒變色；內部空間堆置大量【雜物】燒損碳化；【木門】燬損碳化 鑑定書照片81至92、111至112（見警卷第245-250、260頁） 6 浴廁間2 【塑質天花板】受熱烤大部分掉落；靠管道間【塑膠管路】部分燒熔破裂，嚴重漏水；【塑門】中上部熱灼軟化呈捲曲垂落狀 鑑定書照片93至97（見警卷第251-253頁） 7 浴廁間1 【塑質天花板面】嚴重燬損碳化掉落，殘留木架嚴重熱煙損；【屋頂樓板】嚴重灼黑；靠管道間【塑膠管】嚴重燒熔破裂滲漏水；【牆面】灼黑變色；【塑門外部塑框架】嚴重燒失；內部堆置【雜物】受燒碳化；【西北側牆面】灼燒變色 鑑定書照片99、101至106（見警卷第254-257頁） 8 走道 【屋頂樓板】灼燒變色；西北側靠牆【鞋櫃及布類雜物】灼燒碳化；東北側牆面及靠牆堆置之【紙箱、整理箱、衣雜物、吊衣架】受燒碳化；【西南側牆面】灼燒變色。 鑑定書照片107至110、113至116（見警卷第258、259、261、262頁）。 9 陽台2 西南側牆面【鋁窗上緣玻璃】局部毀損；【鋁門上部玻璃】破裂及【鋁紗門】灼損灼黑；【西南側牆面】灼黑變色 鑑定書照片117至124（見警卷第263-226頁） 10 廚房 東北側【牆面、鋁窗、靠牆堆置之鍋具、電器及雜物】灼黑變色；【東南側牆面】灼黑變色；【流理台及壁掛廚】燒損；【屋頂樓板】灼燒變色；【塑質天花板】燒熔脫落，木架燒斷碳化；內部堆置大量【紙箱、回收雜物】燒損；【木門】灼燒碳化 鑑定書照片125至130、136、133至136（見警卷第267-269、271、272頁） 11 陽台1 【屋頂樓板】灼黑反白變色；【磁磚】受燒剝落；【塑膠畚箕】燒損；【窗型冷氣】灼燻黑變色；【鋁門玻璃】受燒破裂，【鋁框及鋁紗門紗網】燒失 鑑定書照片137至148、177（見警卷第273-278、293頁） 12 客廳 【屋頂樓板及牆面】灼燒變色；堆置之大量【雜物、電視櫃、玻璃櫃】燬損碳化、灼燒變色；【鋁門窗簾】燒失；牆上【窗型冷氣機】面板及電源線燒失、金屬機體灼燒反白變色 鑑定書照片147至180（見警卷第278-294頁）